臺灣桃園地方法院刑事判決
110年度訴字第743號
公  訴  人  臺灣桃園地方檢察署檢察官 
被      告  古浩君



選任辯護人  王聖傑律師
上列被告因毒品危害防制條例案件，經檢察官提起公訴（109年
度偵字第26968號、109年度偵字第21515號），本院判決如下：
    主  文
古浩君無罪。
    理  由
一、公訴意旨略以：被告古浩君與鄺志帆（現經本院通緝中），
    均知悉大麻係毒品危害防制條例第2條第2項第2款所列管之
    第二級毒品，不得意圖製造第二級毒品大麻之用而栽種大麻
    ，亦不得非法持有、栽種及製造、販賣，竟為下列犯行：
　㈠共同基於意圖製造大麻毒品之用而栽種大麻及製造第二級毒
    品大麻之犯意聯絡及行為分擔，自108年5月起至109年6、7
    月間止，由古浩君提供其於不詳時日，向真實姓名年籍資料
    不詳、綽號「JOY」之男子所購買之大麻花內含之大麻種子
    數顆及其所申設之中國信託銀行帳戶（帳號：000000000000
    ，下稱系爭帳戶）作為販售大麻所得匯款帳戶，並由鄺志帆
    透過網路郵購方式，購買如培養土、肥料等栽種設備（見偵
    21515卷第65至71頁），渠等即在桃園市○○區○○路000巷00號
    13樓當時共同承租之處所（下稱系爭租屋處）內培植栽種大
    麻植株，其栽種方式為將大麻種子放入盆栽後，再置放在上
    址住處內，並利用照明燈具、定時器等設備模擬日照模式，
    提供合適照度，且就大麻種子盆栽每周定期進行澆水、施肥
    、修剪，直至109年6、7月間，渠等所種植之大麻植栽成長
    迅速並開花，鄺志帆即以剪刀將大麻花摘下，放入如附表一
    所示之烘乾機內進行烘乾，再利用如附表一所示之研磨器將
    之磨碎，完成製成大麻花或大麻葉等成品，使之得以放進大
    麻吸食器水煙斗內供作點燃吸食施用而易於施用，而製造第
    二級毒品大麻成品完成，而認被告古浩君涉犯修正前毒品危
    害防制條例第4條第2項之製造第二級毒品、毒品危害防制條
    例第12條第2項之意圖供製造毒品之用，而栽種大麻等罪嫌
    。
　㈡共同基於販賣第二級毒品大麻之犯意聯絡及行為分擔，先由
    古浩君於不詳時日，提供自真實姓名年籍資料不詳之人取得
    數量不詳之大麻後，再由鄺志帆透過通訊軟體「Telegram」
    （下稱「Telegram」），以暱稱「Lil Jester」、「JOKER
    」（黃加鑫慣稱之「老哥」）聯繫「Telegram」暱稱「韋德
     傑森」之人即黃加鑫，鄺志帆復以電子郵件地址：coolpar
    t0000000il.com申設之通訊軟體「FACETIME」暱稱「將軍」
    與黃加鑫約定交易時間、地點、價格後，而於109年3月13日
    凌晨2時起至同日凌晨3時止，在上址鄺志帆居所之「中壢京
    站」社區大樓中庭處，以新臺幣（下同）9萬5,000元，販賣
    100公克之大麻予黃加鑫而交易完成。而認被告古浩君涉犯
    修正前毒品危害防制條例第4條第2項販賣第二級毒品罪
    嫌。
二、按犯罪事實應依證據認定之，無證據不得認定犯罪事實。不
    能證明被告犯罪者，應諭知無罪之判決。刑事訴訟法第154
    條第2 項、第301 條第1 項分別定有明文。又事實之認定，
    應憑證據，如未能發現相當證據，或證據不足以證明，自不
    能以推測或擬制之方法，以為裁判基礎。而認定犯罪事實所
    憑之證據，雖不以直接證據為限，間接證據亦包括在內，然
    而無論直接證據或間接證據，其為訴訟上之證明，須於通常
    一般之人均不致有所懷疑，而得確信其為真實之程度者，始
    得據為有罪之認定，倘其證明尚未達到此一程度，而有合理
    之懷疑存在而無從使事實審法院得有罪之確信時，即應由法
    院諭知被告無罪之判決（最高法院40年台上字第86號、76年
    台上字第 4986 號判決意旨參照）。再按刑事訴訟法第 161
     條已於 91 年2 月 8 日修正公布，其第 1 項規定：檢察
    官就被告犯罪事實，應負舉證責任，並指出證明之方法。因
    此，檢察官對於起訴之犯罪事實，應負提出證據及說服之實
    質舉證責任。倘其所提出之證據，不足為被告有罪之積極證
    明，或其指出證明之方法，無從說服法院以形成被告有罪之
    心證，基於無罪推定之原則，自應為被告無罪判決之諭知（
    最高法院92年台上字第128 號判決意旨參照）。
三、再按被告或共犯之自白，不得作為有罪判決之唯一證據，仍
    應調查其他必要之證據，以察其是否與事實相符，刑事訴訟
    法第156 條第2 項定有明文。其立法目的乃欲以補強證據擔
    保自白之真實性；亦即以補強證據之存在，藉之限制自白在
    證據上之價值。而所謂補強證據，則指除該自白本身外，其
    他足資以證明自白之犯罪事實確具有相當程度真實性之證據
    而言。雖其所補強者，非以事實之全部為必要，但亦須因補
    強證據與自白之相互利用，而足使犯罪事實獲得確信者，始
    足當之。另刑事審判上之共同被告，係為訴訟經濟等原因，
    由檢察官或自訴人合併或追加起訴，或由法院合併審判所形
    成，其間各別被告及犯罪事實仍獨立存在。若共同被告具有
    共犯關係者，雖其證據資料大體上具有共通性，共犯所為不
    利於己之陳述，固得採為其他共犯犯罪之證據，然為保障其
    他共犯之利益，該共犯所為不利於己之陳述，除須無瑕疵可
    指外，且仍應調查其他必要之證據，以察其是否與事實相符
    ，不得專憑該項陳述作為其他共犯犯罪事實之認定，即尚須
    以補強證據予以佐證，不可攏統為同一之觀察；且共同被告
    間若具有對向性之關係，為避免嫁禍他人而虛偽陳述，尤應
    有足以令人確信其陳述為真實之補強證據，始能據以為論罪
    之依據（最高法院96年台上字第901號判決意旨參照），考
    我國實務發展結果，所以要求共同正犯之證述需有補強證據
    ，乃在避免一般而言虛偽風險較高之共同正犯陳述，成為認
    定犯罪事實唯一之依據，而出現架空之犯罪認定，於此情形
    下，就犯罪之客觀構成要件事實，必須另有補強證據，固然
    並非犯罪客觀構成要件事實之全部均需有補強證據，然為確
    保該共同正犯陳述之真實性，則重要之部分，仍應有補強證
    據，方為已足。
四、又按犯罪事實之認定，係據以確定具體的刑罰權之基礎，自
    須經嚴格之證明，故其所憑之證據不僅應具有證據能力，且
    須經合法之調查程序，否則即不得作為有罪認定之依據；倘
    法院審理之結果，認為不能證明被告犯罪，而為無罪之諭知
    ，即無刑事訴訟法第154條第2 項所謂「應依證據認定」之
    犯罪事實之存在。因此，同法第308 條前段規定，無罪之判
    決書只須記載主文及理由，而其理由之論敘，僅須與卷存證
    據資料相符，且與經驗法則、論理法則無違即可，所使用之
    證據亦不以具有證據能力者為限，即使不具證據能力之傳聞
    證據，亦非不得資為彈劾證據使用。故無罪之判決書，就傳
    聞證據是否例外具有證據能力，本無須於理由內論敘說明（
    最高法院100 年度台上字第2980號判決意旨參照）。準此，
    被告既經本院認定無罪，即無庸再論述所援引相關證據之證
    據能力，合先敘明。
五、檢察官認被告涉犯修正前毒品危害防制條例第4條第2項之製
    造第二級毒品、毒品危害防制條例第12條第2項之意圖供製
    造毒品之用，而栽種大麻、修正前毒品危害防制條例第4條
    第2項販賣第二級毒品罪等嫌罪嫌，無非係以同案被告鄺志
    帆、證人黃加鑫分別於警詢及偵詢之證述、同案被告鄺志帆
    、證人黃加鑫間之Telegram對話紀錄及Facetime語音通話截
    圖、由同案被告鄺志帆交予證人黃加鑫之大麻照片（手機翻
    攝照片）、臺中市政府警察局刑事警察大隊搜索、扣押筆錄
    及扣押物品目錄表、中國信託109年8月5日中信銀字0000000
    00000000號函暨附件之存款交易明細、臺中市政府警察局刑
    案現場勘察報告、現場圖及現場、扣押物品照片、法務部調
    查局濫用藥物實驗室109年9月4日調科壹字00000000000號鑑
    定書（見偵卷21515卷第7至18、57至71、181至183、205至2
    11、259至301頁；偵卷26968卷第91至109、189至266、309
    頁）等相關證據資料為其主要論據。
六、訊據被告古浩君固不否認於108年5月起至109年2月初間有與
    同案被告鄺志帆同住於系爭租屋處，也有向「Joy」購買過
    大麻花，對於同案被告鄺志帆有於系爭租屋處種植大麻並製
    造第二級毒品大麻成品，以及有於公訴意旨所指之時、地將
    大麻販賣予證人黃加鑫等情均不爭執，但堅詞否認有與同案
    被告鄺志帆為製造、販賣第二級毒品等犯行，辯稱：我雖然
    有跟同案被告鄺志帆同住於系爭租屋處，但我在109年2月初
    就已經搬走，我跟他同住期間並沒有看到他有種植大麻，也
    沒有跟他一起種植大麻，更沒有把我跟「Joy」購買之大麻
    花中的大麻種子分離後交給同案被告鄺志帆種植，我亦不知
    道他有販賣大麻給證人黃加鑫，我也沒有把系爭帳戶拿給同
    案被告鄺志帆作為購買種植大麻之器材設備或是供其將販毒
    所得存入之帳戶等語。
七、經查，對於上開被告坦承及不爭執部分，有同案被告鄺志帆
    、證人黃加鑫分別於警詢、偵訊之證述、同案被告鄺志帆與
    證人黃加鑫間之Telegram對話紀錄及Facetime語音通話截圖
    、由同案被告鄺志帆交予證人黃加鑫之大麻照片（手機翻攝
    照片）、臺中市政府警察局刑事警察大隊搜索、扣押筆錄及
    扣押品目錄表、臺中市政府警察局刑案現場勘察報告、現場
    圖及現場、扣押物品照片、法務部調查局濫用藥物實驗室10
    9年9月4日調科壹字00000000000號鑑定書，及扣案物在卷可
    佐，故此部分之事實應堪予認定。
八、而查：
　㈠就公訴意旨㈠所指共同種植大麻植株，及製造第二級毒品大麻
    犯行乙節：
　  1.首先，同案被告鄺志帆於偵訊時證述，被告古浩君知悉我
      有種植大麻的技術，便提議一同種植大麻，於108年7月開
      始有用系爭帳戶內的錢購買如臺中市政府警察局刑事警察
      大隊搜索、扣押筆錄及扣押品目錄表所示之相關種植大麻
      器具、設備，並從被告古浩君購買大麻花中取得大麻種子
      ，進行種植，但一直都並未種植成功，一直到109年2、3
      月才有成功種植大麻，但實際收成的時間是109年6、7月
      間，不過被告古浩君並沒有和我一起將大麻植株製作成大
      麻成品，他也不知道我成功製造大麻的事情等語（見109
      偵21515卷第207至208頁），是依上述同案被告鄺志帆之
      證述內容，就本件檢警所扣得大麻植株及大麻花成品等物
      ，係於被告古浩君搬離系爭租屋處後，始種植成功，並於
      109年6、7月間方收成製成第二級毒品大麻，且被告古浩
      君對此不知情，既然被告古浩君並未和同案被告鄺志帆一
      起種植大麻植株，亦不知悉同案被告鄺志帆確實製造第二
      級毒品大麻，則對於本件已扣案之大麻植株及大麻花成品
      ，是否仍得以認屬被告古浩君與同案被告鄺志帆共同種植
      及製造殊非無疑。
　  2.次者，同案被告鄺志帆固係證稱與被告古浩君於108年7月
      間便開始一起種植大麻等語，然依前開說明，同案被告鄺
      志帆既屬共同正犯，為確保該共同正犯陳述之真實性，則
      重要之部分（即被告古浩君就此部分有犯意聯絡乙節）仍
      應有補強證據，方得資為被告古浩君不利認定之依據。而
      證人孫素琴即系爭租屋處之房東於本院審理時證稱，系爭
      租屋處係於109年5月14日時續約，當時我有前往系爭租屋
      處與被告古浩君與同案被告鄺志帆簽署續租合約，當時是
      在系爭租屋處之客廳簽約的，我有到系爭租屋處的陽臺、
      客廳廁所、及客房看過，都沒有如檢警搜索系爭租屋時有
      發現大麻植株及相關器材設備，也沒有聞到任何味道等語
      （見本院卷第341至343、349頁），是依上開證人孫素琴
      之證述內容，就本件檢警查扣系爭租屋處之大麻植株、種
      植所需器具、設備等所在位置（見偵26968第199頁），於
      109年5月14日時均未為發現任何異常狀況，縱然證人孫素
      琴於109年5月14日當日未察看系爭租屋處之主臥室空間，
      但證人孫素琴證稱並未聞到任何味道，業如上述，加之倘
      若確實已於系爭租屋處開始種植大麻或添購放置相關設備
      ，衡情應會避免不相關之人士進出，縱使有簽約之必要，
      亦可能藉詞於其他地點進行簽約，以避免東窗事發，但被
      告古浩君與同案被告鄺志帆卻仍與證人孫素琴相約至系爭
      租屋處簽署續租合約，則109年5月14日以前系爭租屋處是
      否已開始種植大麻，尚有可疑之處。
　  3.再者，依系爭租屋處108年5月至109年7月之用電資料及10
      9年7月至8月預繳電費單8,306元（計費期間為109年5月11
      日至109年7月13日）以觀（見本院卷第93、365頁），108
      年5月至109年5月11日間之每兩個月之計費度數分別為128
      4、1666、1726、1471、928、1226度，均較本件為警查獲
      前2個月（即109年5月11日至109年7月1日）所用電度數20
      49度為低，難認有特別異常高度用電之情形，亦難以逕予
      推論所為用電度數係有供以種植大麻之用，而無從以上開
      用電資料作為同案被告鄺志帆前開證述之補強證據。
　  4.又依系爭帳戶交易明細以觀（見見偵21515卷第261至290
      頁），亦無從得知同案被告鄺志帆是否有從系爭帳戶之存
      款網路購買相關種植大麻植株之器材設備，以及系爭帳戶
      係為被告古浩君與同案被告鄺志帆共同使用，亦無從以此
      作為同案被告鄺志帆前開證述之補強證據甚明。
　  5.綜上，依同案被告鄺志帆前開證述內容，被告古浩君於10
      9年2月搬離系爭租屋處後即無與同案被告鄺志帆共同種植
      大麻植株，亦不知悉同案被告鄺志帆已製作第二級毒品大
      麻完成，而就同案被告鄺志帆不利被告古浩君之證述內容
      ，亦無其他證據得資作為補強，實難僅以同案被告鄺志帆
      前開之證述即謂被告古浩君有與其共同種植大麻及製造第
      二級毒品大麻之情形。
　㈡公訴意旨㈡所指共同販賣第二級毒品大麻犯行乙節：
　　1.同案被告鄺志帆固於偵訊時證述販賣予證人黃加鑫之大麻
      係由被告古浩君所提供，且交易所得之現金款項有存入系
      爭帳戶裡等語。然依前開說明，就此部分不利被告古浩君
      之證述，尚應有補強證據，方得作為對被告古浩君不利之
      認定。
　　2.同案被告鄺志帆販賣予證人黃加鑫之大麻係於109年3月13
      日凌晨2時起至同日凌晨3時之間，所得之價金為9萬5,000
      元，而依系爭帳戶交易明細以觀，並無9萬5,000元之款項
      存入系爭帳戶之紀錄（見偵21515卷第287至290頁），則
      尚無從系爭帳戶之交易明細紀錄作為同案被告鄺志帆前開
      證述之補強證據。
　　3.再者，證人黃加鑫與本院審理時證稱，我是跟同案被告鄺
      志帆購買大麻，我沒有聽同案被告鄺志帆說過是跟他室友
      一起共同販賣，我沒有看過被告古浩君等語（見本院卷第
      333至336頁），則依證人黃加鑫上開證述內容，亦無從認
      定被告古浩君有與同案被告鄺志帆共同販賣第二級毒品大
      麻之事實，亦無從以此作為同案被告鄺志帆前開證述之補
      強證據甚明。
　　4.綜上，就同案被告鄺志帆此部分不利被告古浩君之證述內
      容，並無其他證據得資作為補強，實難僅以同案被告鄺志
      帆前開之證述即謂被告古浩君有與其共同販賣第二級毒品
      大麻之情形。
九、綜上所述，檢察官所提出之證據除同案被告即共同正犯鄺志
    帆之證述外，並無其他補強證據足以補強性質上為共同正犯
    之同案被告鄺志帆之證述，而足以使本院確信被告古浩君確
    有與同案被告鄺志帆基於共同犯罪之犯意聯絡，實行種植大
    麻、製造及販賣第二級毒品大麻之犯行，則依檢察官所提出
    證據或所指出之證明方法，既不能證明被告古浩君犯罪，本
    院即應為被告古浩君無罪之諭知，以示審慎。
據上論斷，應依刑事訴訟法第301 條第1 項，判決如主文。
本案經檢察官施婷婷提起公訴，檢察官蕭佩珊到庭執行職務。
中　　華　　民　　國　　111 　年　　7 　　月　　28　　日
            刑事第九庭  審判長  法  官  陳品潔

                                法  官  王鐵雄

                                法  官  謝承益
以上正本證明與原本無異。
如不服本判決應於收受判決後20日內向本院提出上訴書狀，並應
敘述具體理由。其未敘述上訴理由者，應於上訴期間屆滿後20日
內向本院補提理由書(均須按他造當事人之人數附繕本)「切勿逕
送上級法院」。 
　　　　　　　　　　　　　　　   書記官　莊佳蓁
中　　華　　民　　國　　111 　年　　7 　　月　　29　　日